【裁判字號】    95,訴易,30
【裁判日期】    951121
【裁判案由】    損害賠償
【裁判全文】
臺灣高等法院臺中分院民事判決  95年度訴易字第30號
原      告  甲○○
被      告  己○○
            丙○○
            乙○○即林芸羚）.
上列當事人間請求損害賠償事件，原告提起刑事附帶民事訴訟，
經本院刑事庭裁定移送民事庭（95年度附民字第74號），於民國
95年10月31日言詞辯論終結，本院判決如下：
    主      文
被告應連帶給付原告新臺幣壹拾萬捌仟貳佰參拾元及自民國九十
五年五月十九日起至清償日止，按年息百分之五計算之利息。
原告其餘之訴駁回。
訴訟費用由被告連帶負擔。
    事實及理由
壹、程序方面：
一、被告己○○、丙○○、乙○○（即林芸羚）經合法通知，未
    於言詞辯論期日到場，經核並無民事訴訟法第386條所列各
    款情形，爰依原告之聲請，由其一造辯論而為判決，合先敘
    明。
二、按訴狀送達後，原告不得將原訴變更或追加他訴，但擴張或
    減縮應受判決事項之聲明者，不在此限，民事訴訟法第255
    條第1項第3款定有明文。查本件原告原請求被告己○○、丙
    ○○、乙○○連帶給付新台幣（下同）200,000元，及自起
    訴狀繕本送達翌日起至清償日止，按年利率百分之5計算之
    利息，嗣減縮聲明為：被告己○○、丙○○、乙○○應連帶
    給付原告167,138元，及自95年5月19日起至清償日止，按年
    息百分之5計算之利息，核屬減縮應受判決事項之聲明，揆
    諸前揭法條規定，自應准許。
貳、實體方面：
一、原告起訴主張：被告己○○所組之詐欺集團於民國（下同）
    93年7月1日發送信用卡遭盜刷之虛假手機簡訊至原告手機，
    原告依該簡訊所留下之電話號碼回撥求證時，該詐欺集團成
    員即利用原告不熟悉自動櫃員機操作之方法，佯稱係聯合信
    用卡中心之處理人員，並謊稱原告所持有之信用卡已遭盜刷
    ，要求原告攜帶金融卡至自動櫃員機設定信用卡防火牆，使
    不知情之原告誤信為真，依指示操作自動櫃員機，造成原告
    帳戶內存款167,138元轉帳至被告己○○自臺灣地區購得之
    人頭帳戶內，並由詐欺集團成員提領原告匯入之款項。而丙
    ○○、乙○○既同屬上開詐欺集團成員，且乙○○基於幫助
    該詐欺集團之犯意，多次將人頭固網電話門號以每線15,000
    元、行動電話門號以每門號50至100元不等之價格出售予被
    告己○○所組之詐欺集團，則其等就原告所受損害，亦需負
    責，爰請求被告己○○、丙○○、乙○○等三人賠償原告所
    受財產上損害。並聲明：（一）被告己○○、被告丙○○、
    被告乙○○應連帶給付原告167,138元，及自95年5月19日起
    至清償日止按年息百分之5計算之利息。（二）訴訟費用由
    被告負擔。
二、被告己○○、丙○○、乙○○均未於言詞辯論期日到場，亦
    未於本院為任何聲明及陳述。
三、本件原告主張被告己○○與其所組詐欺集團成員被告丙○○
    、原共同被告戊○○（於95年9月7日與原告以27,000元在本
    院達成訴訟上和解，並已清償27,000元，見本院卷第63頁之
    和解筆錄）、原共同被告丁○○（於95年9月7日與原告以27
    ,856 元在本院達成訴訟上和解，並已清償5,000元，見本院
    卷第64頁之和解筆錄），於93年7月1日以發送信用卡遭盜刷
    之虛假手機簡訊至原告手機中，趁不知情之原告依該簡訊所
    留下之電話號碼回撥求證時，佯稱係聯合信用卡中心之處理
    人員，並謊稱原告所持有之信用卡已遭盜刷之犯罪手法，要
    求原告攜帶金融卡至自動櫃員機設定信用卡防火牆，使不知
    情之原告誤信為真，依指示操作自動櫃員機，造成帳戶內存
    款167,138元轉帳至前開詐欺集團之人頭帳戶後遭提領一空
    。而被告乙○○、原共同被告庚○○（於95年10月31日與原
    告以26,900元在本院達成訴訟上和解，並已清償26,900元，
    見本院卷第85頁之和解筆錄）則基於幫助該詐欺集團常業詐
    欺取財之不確定故意之概括犯意，分別以出售人頭固網電話
    門號、行動電話門號及人頭帳戶等幫助手法，供該詐騙集團
    向他人詐騙財物之用等情，業經本院95年度上訴字第89號刑
    事判決認定上開人等之犯罪事實在案，並依詐欺取財罪之常
    業犯判處被告丙○○二年十月有期徒刑、判處戊○○二年有
    期徒刑、判處丁○○一年六月有期徒刑；依連續幫助常業詐
    欺取財罪判處被告乙○○一年二月有期徒刑、判處庚○○十
    月有期徒刑，此有本院上開刑事判決附卷可稽，堪認原告所
    述上情屬實。況被告就原告所主張之上開事實，已於相當時
    期受合法之通知，而不於言詞辯論期日到場，亦未提出任何
    書狀作爭執，依民事訴訟法第280條第3項準用第1項之規定
    ，視同自認，自堪信原告主張遭被告等三人詐騙而受有167,
    138元之損害為真實。
四、按因故意或過失，不法侵害他人之權利者，負損害賠償責任
    。又數人共同不法侵害他人之權利者，連帶負損害賠償責任
    。民法第184條第1項前段、第185條第1項前段定有明文。而
    數人共同為侵權行為加損害於他人，各有賠償其損害全部責
    任（最高法院19年上字第1202號判例意旨參照）。是被告己
    ○○、丙○○、乙○○等三人共同參與分工嚴密之詐騙集團
    ，由被告己○○及丙○○以詐術騙取財產上之不法利益、被
    告乙○○以提供電話門號之方式協助該詐騙集團為詐欺等不
    法侵害行為，致原告受有167,138元之財產上損害，自應負
    連帶賠償責任。因連帶債務人中之一人為清償、代物清償、
    提存、抵銷或混同而債務消滅者，他債務人亦同免其責任，
    民法第274條定有明文。查原共同被告戊○○、丁○○、庚
    ○○亦屬參與上開詐欺集團詐騙行為及提供帳戶之常業詐欺
    犯及常業詐欺幫助犯，與被告三人同為共同侵權行為人，就
    原告所受167,138元之損害，依法亦應負連帶賠償責任，惟
    原共同被告戊○○業於95年9月7日與原告以27,000元在本院
    達成訴訟上和解，並已清償完畢；原共同被告丁○○業於95
    年9月7日與原告以27,856元在本院達成訴訟上和解，並已清
    償5,000元；原共同被告庚○○業於95年10月31日與原告以
    26,900元在本院達成訴訟上和解，並已清償完畢；（見本院
    卷第63頁、第64頁、第85頁和解筆錄），依上說明，被告己
    ○○、丙○○、乙○○於原共同被告戊○○、丁○○、庚○
    ○三人已清償部分，亦同免責任。故原告向被告己○○、丙
    ○○、乙○○請求連帶賠償之金額自需扣除原共同被告戊○
    ○、丁○○、庚○○上開已清償部分計58﹐900元，則原告
    所得請求被告己○○、丙○○、乙○○連帶給付之金額為
    108,230元。
五、再按給付無確定期限者，債務人於債權人得請求給付時，經
    其催告而未為給付，自受催告時起，負遲延責任。其經債權
    人起訴而送達訴狀，或依督促程序送達支付命令，或為其他
    相類之行為者，與催告有同一之效力；另遲延之債務，以支
    付金錢為標的者，債權人得請求依法定利率計算之遲延利息
    ，民法第229條第2項及第233條第1項規定甚明。從而，原告
    依侵權行為損害賠償請求權，訴請被告己○○、丙○○、乙
    ○○連帶賠償108,230元及自起訴狀繕本送達被告後之95年5
    月19日起按週年利率5% 計算之法定遲延利息，為有理由，
    應予准許，而原告逾此範圍之請求部分，則為無理由，不應
    准許。
六、據上論結，本件原告之訴為一部有理由，一部無理由，依民
    事訴訟法第79條、第85條第2項、第463條、第385條第1項，
    判決如主文。
中    華    民    國    95    年    11    月    21    日
                      民事第二庭審判長法  官  童有德
                                      法  官  蔡秉宸
                                      法  官  翁芳靜
以上正本係照原本作成。
不得上訴。
                                      書記官  許美惠
中    華    民    國    95    年    11    月    23    日
                                                      Ｈ


司法院資訊處製作；財團法人民間司法改革基金會備份。
